臺灣高雄地方法院刑事判決　　　　　　　　　　　　　九十三年度訴字第三九六號
　　公　訴　人　臺灣高雄地方法院檢察署檢察官
　　被　　　告　丁○○
　　選任辯護人　郭一成律師
右列被告因常業詐欺案件，經檢察官提起公訴（九十二年度偵字第一九三一三號），
本院判決如左：
    主  文
丁○○連續幫助常業詐欺，處有期徒刑壹年拾月。因犯罪所得財物新台幣壹萬壹仟元
，沒收，如全部或一部不能沒收時，以其財產抵償之。扣案之門號00000000
00之行動電話壹支（含ＳＩＭ卡壹張）、記載各金融機構名稱之字條壹紙及電腦打
字之各金融機構帳號字條壹紙，均沒收。
    事  實
一、丁○○雖預見出售金融機構帳戶予真實姓名、年籍不詳綽號「阿牛」之成年男子
    使用，將可能被該綽號「阿牛」之男子及其所屬之犯罪集團利用，以掩飾或隱匿
    財產犯罪所得款項（如詐欺取財或恐嚇取財等），以規避檢警機關之查緝，進而
    便利犯罪集團實施常業詐欺犯罪或恐嚇取財等財產犯罪，竟仍不違其本意，基於
    幫助該綽號「阿牛」所屬犯罪集團實施常業詐欺，以及掩飾常業詐欺犯罪所得之
    概括犯意，自九十二年六月間某日起，至九十二年九月十九日十七時止，先後多
    次以每本帳戶新台幣（下同）一千元之代價，將自己於附表一編號一至二所示之
    時間，在各金融機構所開立如附表一編號一至二所示之臺灣銀行及土地銀行之帳
    戶存摺、印章、提款卡，以及在高雄縣鳳山市○○路及新富路口，向方朝榮、莊
    振廣收購取得如附表一編號三至十一所示金融機構之帳戶存摺、印章、提款卡，
    以快遞郵寄之方式，將之提供予該綽號「阿牛」之男子。而該綽號「阿牛」之男
    子於取得丁○○所交付之上開帳戶之存摺、印章、提款卡後，隨即與其所屬犯罪
    集團基於常業詐欺之犯意聯絡，連續於附表二所示之時間，分別向乙○○及丙○○，施以附表二所示之詐術，致使乙○○及丙○○均陷於錯誤，分別於九十二年
    八月二十一日十三時及同年九月十二日某時許，各自將四千二百六十元及十萬九
    千九百九十八元之款項，匯入以方朝榮名義開立如附表一編號五及六所示之帳戶
    內，而由該綽號「阿牛」所屬之犯罪集團成員透過該上開帳戶，將詐欺所得款項
    領出，並藉以掩飾自己重大犯罪所得，而賴以維生，丁○○則以提供如附表一所
    示之帳戶之方式，同時幫助該犯罪集團實施常業詐欺，以及幫助該犯罪集團掩飾
    其常業詐欺犯罪所得。嗣於九十二年九月十九日十七時三十五分許，丁○○欲再
    次向方朝榮收購帳戶時，為警查獲，並扣得丁○○所有門號000000000
    0、0000000000之行動電話二支（含ＳＩＭ卡二張）、大眾銀行提款
    卡一張（含記載提款卡密碼字條一紙）、合作金庫提款明細單一紙、記載各金融
    機構名稱之字條及電腦打字之各金融機構帳號字條各一紙。
二、案經高雄市政府警察局新興分局報告台灣高雄地方法院檢察署檢察官偵查起訴。
    理  由
一、訊據被告丁○○固坦承有於右揭時、地，以每本帳戶一千元之代價，將自己、方
    朝榮、莊振廣所開立如附表一所示之存摺、印章、提款卡出售提供予該姓名、年
    籍均不詳綽號「阿牛」男子之事實，惟矢口否認有何幫助常業詐欺及洗錢之犯行
    ，辯稱：因阿牛說要收購帳戶供股票抽籤之用，伊因相信阿牛，而不知道阿牛取
    得上開帳戶係供不法用途云云。經查：
  (一)被害人乙○○及丙○○分別九十二年八月二十日九時及同年九月十二日十五時許
    ，遭綽號「阿牛」男子所屬犯罪集團施以附表二所示之詐術，而各自於同年八月
    二十一日及九月十二日，將四千二百六十元及十萬九千九百九十八元之款項，匯
    入方朝榮所有如附表一編號五及六所示之帳戶內等情，業據被害人乙○○及丙○○指訴綦詳，並有九十二年八月二十一日郵政跨行匯款申請書、泛亞商業銀行存
    款存摺—往來明細查詢單各一份附卷可稽，足認被害人乙○○及丙○○指訴遭詐
    欺匯款至被告之上開帳戶，應屬實情，而依前揭存款存摺往來明細查詢單之紀錄
    ，顯示被害人乙○○於九十二年八月二十一日，以郵政劃撥轉帳方式所匯入之款
    項四千二百六十元，當日旋即遭人提領，顯見被告出售如附表一所示之十二個帳
    戶確已遭該綽號「阿牛」男子所屬犯罪集團用以充作詐騙被害人所得之匯款帳戶
    甚明。
  (二)按金融帳戶為個人之理財工具，而政府開放金融業申請設立後，金融機構大量增
    加，一般民眾皆可以存入最低開戶金額之方式自由申請開設金融帳戶，並無任何
    特殊之限制，因此一般人申請存款帳戶極為容易而便利，且得同時在不同金融機
    構申請多數存款帳戶使用，並無使用他人帳戶之必要，此為一般日常生活所熟知
    之常識，故除非充作犯罪使用，並藉此躲避警方追緝，一般正常使用之存款帳戶
    ，並無向他人租用或購買帳戶存摺、金融卡、印章之必要。何況，金融存款帳戶
    ，攸關存戶個人財產權益之保障，專屬性甚高，衡諸常理，若非與本人有密切關
    係，不可能提供個人帳戶供他人使用，縱有交付個人帳戶予他人使用之特殊情形
    ，亦必會先行瞭解他人使用帳戶之目的始行提供，且況坊間報章雜誌及其他新聞
    媒體，對於以簡訊通知中獎、刮刮樂或其他類似之不法詐騙集團，經常利用大量
    收購之他人存款帳戶、提款卡、印章，以隱匿其等常業詐欺之不法行徑，規避執
    法人員之查緝，並掩飾、確保因自己或他人犯罪所得之財物，類此在社會上層出
    不窮的案件，亦多所報導及再三披露，是避免此等專屬性甚高之物品被不明人士
    利用為與財產有關之犯罪工具，亦應為一般生活認知所應有之認識。
  (三)被告丁○○辯稱：係應徵工作而與綽號「阿牛」之男子取得聯繫云云，然其卻自
    承從未至該公司工作，亦不知該公司之地址，且與綽號「阿牛」之成年男子完全
    不認識，則以被告為已滿三十多歲之成年人之智識、經驗，自不可能對綽號「阿
    牛」之男子收購金融機構帳戶之目的是否僅供股票抽籤之用，抑或欲供其他財產
    犯罪，毫不起疑之理。況且，被告於九十二年六月間，將自己如附表一編號一至
    二所示之帳戶提供予綽號「阿牛」之男子後，再該「阿牛」之男子尚未歸還前，
    又替該「阿牛」之男子收購方朝榮及莊振廣之帳戶，並與方朝榮及莊振廣接洽時
    ，未告以自己之真實姓名及年籍，僅以綽號「小陳」名義交涉，且被告使用之手
    機門號尚區分為自己私人使用及收購帳戶而使用等情，亦為被告自承在卷，則顯
    見被告亦知悉其替綽號「阿牛」之男子收購他人帳戶之目的，並非用於合法正當
    之用途，否則被告何需掩飾自己之真實姓名，且不使用平日所使用之手機門號與
    方朝榮、莊振廣聯絡接洽，堪認被告主觀上對於該綽號「阿牛」之男子收購他人
    帳戶之目的在於供作與財產犯罪有關之工具，雖無證據證明被告明知綽號「阿牛
    」及其所屬犯罪集團之犯罪態樣（按有可能係供詐欺、或擄車勒贖之用），然就
    該犯罪集團嗣後將其出售之上開帳戶供常業詐欺取財之用，並藉以方便取得贓款
    及掩飾該集團常業詐欺犯行不易遭人查緝，顯不違反被告之本意，被告自有幫助
    該犯罪集團常業詐欺之未必故意，從而，本案事證已臻明確，被告右揭犯行，洵
    堪認定，應予依法論科。
二、按刑法上之幫助犯，係對於犯罪與正犯有共同之認識，而以幫助之意思，對於正
    犯資以助力，而未參與實施犯罪之行為者而言（最高法院七十五年度台上字第一
    五○九號、八十四年度台上字第五九九八號、八十八年度台上字第一二七○號判
    決參照）；是以，如未參與實施犯罪構成要件之行為，且係出於幫助之意思提供
    助力，即屬幫助犯，而非共同正犯。本案被告提供前開帳戶連同存摺、提款卡、
    印章予綽號「阿牛」之男子，雖然使綽號「阿牛」之男子所屬犯罪集團得基於常
    業詐欺取財及洗錢之犯意，以「假買賣、假退稅真詐財」之方式，多次向被害人
    乙○○及丙○○詐取十一萬四千二百五十八元之財物，並以被告所出售之金融機
    構帳戶供作指定匯款之帳戶，掩飾該犯罪集團因常業詐欺所得財物，並藉以規避
    檢警機關的追緝，以遂行其常業詐欺取財及洗錢之犯行，然被告單純提供自己及
    他人金融機構帳戶供人使用之行為，並不等同於向被害人施以欺罔之詐術行為，
    亦非等同於使用上開帳戶掩飾重大犯罪所得之洗錢行為，且亦無證據證明被告有
    參與常業詐欺及洗錢犯行之構成要件行為，是被告單純提供帳戶連同存摺、提款
    卡、印章供人使用之行為，對於該犯罪集團遂行常業詐欺及洗錢犯行，資以助力
    ，揆諸上開判決意旨，核其所為，係犯刑法第三十條第一項、同法第三百四十條
    之幫助常業詐欺罪及刑法第三十條第一項、洗錢防制法第九條第一項之幫助洗錢
    罪。公訴意旨認被告就洗錢之犯行，應成立洗錢正犯，容有誤會，惟其基本事實
    同一，起訴法條亦無違誤，本院自得不變更起訴法條而予審理（司法院七六廳刑
    一字第一九八三號法律問題參照）。次按連續幫助與幫助連續為不同之犯罪態樣
    ，如基於概括犯意，多次幫助他人犯罪，為連續幫助，該幫助者有多次犯罪行為
    ；如以一幫助行為，幫助他人連續犯罪，則為幫助連續，就幫助犯而言，僅有一
    次犯罪行（最高法院八十七年度台上字第三八六五號判決參照）。被告自九十二
    年六月間某日起，連續提供如附表所示之十一個金融機構帳戶予綽號「阿牛」之
    男子，多次幫助綽號「阿牛」之男子及其所屬之犯罪集團常業詐欺及洗錢，時間
    緊接，犯罪構成要件相同，顯係基於概括之犯意反覆為之，為連續犯，應依刑法
    第五十六條之規定以一罪論處，並應依法加重其刑，至於被告提供如附表一所示
    之十一個帳戶（編號五、六除外），雖無證據顯示均已遭該綽號「阿牛」所屬犯
    罪集團用以供作詐騙被害人款項之匯款帳戶，又幫助犯固係依附於正犯而成立，
    然行為人之幫助行為與犯罪結果間並不需具有因果關係，始能成立幫助犯，該綽
    號「阿牛」所屬之犯罪集團確曾利用被告提供附表一編號五及六所示之帳戶充作
    詐騙被害人款項之匯款帳戶，而遂行其常業詐欺及洗錢犯行，被告提供予該集團
    之其他帳戶，縱未用以向被害人乙○○及丙○○詐騙，仍無礙被告提供其他帳戶
    構成幫助常業詐欺及洗錢之犯行，附此敘明。又八十五年十月二十三日公布之洗
    錢防制法於九十二年二月六日修正，而新修正之洗錢防制法依同法第十五條規定
    ，自公布後六個月即九十二年八月六日施行，本案被告之其行為期間係自九十二
    年六月間某日起，至九十二年九月十九日十七時止，既然係在九十二年八月六日
    洗錢防制法之新法有效施行後，自應適用修正後之洗錢防制法第九條第一項論處
    ，併此敘明。被告以提供金融機構帳戶連同存摺、提款卡及印章之行為，同時觸
    犯連續幫助常業詐欺罪與連續幫助洗錢罪，係一行為觸犯數罪名，為想像競合，
    應依刑法第五十五條，從一重論以連續幫助常業詐欺罪。另被告係幫助犯，爰依
    刑法第三十條第二項之規定，按正犯之刑減輕之，並與前開加重部分，依法先加
    後減之。爰審酌被告為圖個人一己私利，除出售自己之帳戶外，更替詐欺集團收
    購他人之帳戶，供他人逃避犯罪之查緝，嚴重破壞社會治安及有礙金融秩序，助
    長詐騙犯罪歪風，並增加追緝犯罪及被害人尋求救濟之困難，且被告犯後仍飾詞
    狡辯，顯無悔意等一切情狀，量處如主文所示之刑。而被告以每帳戶一千元之代
    價，出售如附表一所示之帳戶存摺、印章、提款卡予綽號「阿牛」，取得之報酬
    共計一萬一千元，係屬洗錢防制法第四條第二款因犯罪取得之報酬，依同法第十
    二條第一項之規定，不問屬於犯人與否，沒收之，如全部或一部不能沒收時，以
    其財產抵償之。而扣案之門號0000000000、0000000000之
    行動電話二支（各含ＳＩＭ卡一張）、大眾銀行提款卡一張（含記載提款卡密碼
    字條一紙）、合作金庫提款明細單一紙、記載各金融機構名稱之字條及電腦打字
    之各金融機構帳號字條各一紙，均為被告所有，業據被告供明在卷，而上開扣案
    物品，門號0000000000係被告與綽號「阿牛」之男子、方朝榮、莊振
    廣等人聯絡收購帳戶適宜所用，而記載各金融機構名稱之字條及電腦打字之各金
    融機構帳號字條各一紙，則分別係被告記載已經收購之帳戶明細及欲收購之金融
    機構帳戶，分別為被告供本件幫助常業詐欺犯行所用或預備之物，爰均依刑法第
    三十八條第一項第二款之規定，併予宣告沒收。另扣案之0000000000
    之行動電話一支（含ＳＩＭ卡一張）係供被告私人聯絡之用，而大眾銀行提款卡
    一張（含記載提款卡密碼字條一紙）及合作金庫提款明細單一紙，則均係綽號「
    阿牛」之男子指示被告從事目的不詳之匯款所用之物，尚難認與本件幫助常業詐
    欺犯行有何關連性，爰不宣告沒收，亦此敘明。
據上論斷，應依刑事訴訟法第二百九十九條第一項前段，洗錢防制法第九條第一項、
第十二條第一項，刑法第十一條前段、第五十六條、第三十條、第三百四十條、第五
十五條、第三十八條第一項第二款、第七十一條，判決如主文。
案經檢察官甲○○到庭執行職務。
中      華      民      國    九十三      年      七      月    十九    日
                                      臺灣高雄地方法院刑事第十一庭
                                          審判長法  官  徐美麗
                                                法  官  鄭詠仁
            法  官  高增泓
右正本證明與原本無異。
如不服本判決，應於判決送達後十日內，向本院提出上訴狀。
                                                書記官  林慧芬
中      華      民      國    九十三      年      七      月    十九    日
附表一：被告出售之帳戶。
 ┌──┬───┬────────┬────────┐
 │編號│戶  名│  金融機構帳戶  │  開立帳戶時間  │
 │    │      │  帳        號  │                │
 ├──┼───┼────────┼────────┤
 │一  │丁○○│臺灣土地銀行博愛│九十二年七月九日│
 │    │      │分行            │                │
 │    │      │00000000│                │
 │    │      │三六九一號      │                │
 ├──┼───┼────────┼────────┤
 │二  │丁○○│第一商業銀行    │九十一年一月十八│
 │    │      │00000000│日              │
 │    │      │一二九號        │                │
 ├──┼───┼────────┼────────┤
 │三  │莊振廣│臺灣土地銀行新興│九十二年八月十三│
 │    │      │分行            │日              │
 │    │      │00000000│高雄市新興區七賢│
 │    │      │五六三○號      │一路四八○號    │
 ├──┼───┼────────┼────────┤
 │四  │莊振廣│臺灣土地銀行中山│九十二年九月十二│
 │    │      │分行            │日              │
 │    │      │00000000│                │
 │    │      │九五○七號      │                │
 ├──┼───┼────────┼────────┤
 │五  │方朝榮│泛亞銀行        │九十二年八月十九│
 │    │      │（現更名為寶華商│日              │
 │    │      │業銀行）        │                │
 │    │      │00000000│                │
 │    │      │九一一八號      │                │
 ├──┼───┼────────┼────────┤
 │六  │方朝榮│第一商業銀行    │九十二年八月二十│
 │    │      │00000000│一日            │
 │    │      │○五○號        │                │
 ├──┼───┼────────┼────────┤
 │七  │方朝榮│臺灣土地銀行鳳山│九十二年八月十五│
 │    │      │分行            │日              │
 │    │      │00000000│                │
 │    │      │四七九八號      │                │
 ├──┼───┼────────┼────────┤
 │八  │方朝榮│富邦商業銀行    │九十二年八月十五│
 │    │      │00000000│日              │
 │    │      │八二三○○○號  │                │
 ├──┼───┼────────┼────────┤
 │九  │方朝榮│彰化銀行鳳山分行│九十二年八月二十│
 │    │      │00000000│六日            │
 │    │      │四五○一○○號  │                │
 ├──┼───┼────────┼────────┤
 │一○│方朝榮│中華商業銀行鳳山│九十二年八月二日│
 │    │      │分行            │                │
 │    │      │一六三五五九    │                │
 ├──┼───┼────────┼────────┤
 │一一│方朝榮│大寮中庄郵局    │九十二年七月二十│
 │    │      │0000000號│五日            │
 └──┴───┴────────┴────────┘
附表二：
 ┌──┬────────┬────────────┬─────────┐
 │編號│  時        間  │  方              式    │詐騙金額（新台幣）│
 ├──┼────────┼────────────┼─────────┤
 │一  │九十二年八月二十│以在ＥＢＡＹ電子拍賣網站│四千二百六十元    │
 │    │日九時許        │虛偽刊登標售ＧＤ—８８手│                  │
 │    │                │機之方式，誘使乙○○參與│                  │
 │    │                │競標，而於九十二年八月二│                  │
 │    │                │十日十五時許，寄發電子郵│                  │
 │    │                │件向乙○○佯稱：以八千四│                  │
 │    │                │百元標得該手機云云，復於│                  │
 │    │                │翌日六時及十二時許，分別│                  │
 │    │                │以簡訊及電話通知乙○○匯│                  │
 │    │                │款，致使乙○○陷於錯誤，│                  │
 │    │                │於當日十三時二十分許，匯│                  │
 │    │                │款四千二百六十元至方朝榮│                  │
 │    │                │如附表一編號五所示之泛亞│                  │
 │    │                │銀行帳戶內。            │                  │
 ├──┼────────┼────────────┼─────────┤
 │二  │九十二年九月十二│丙○○接獲一名自稱為國稅│十萬九千九百九十八│
 │    │日十五時許      │局陳泰山課長之電話，向其│元                │
 │    │                │佯稱：國稅局退稅云云，要│                  │
 │    │                │求丙○○到就近提款機辦理│                  │
 │    │                │退稅，丙○○信以為真，隨│                  │
 │    │                │至桃園縣桃園市○○路四百│                  │
 │    │                │號７—１１超商內萬通銀行│                  │
 │    │                │之提款機，並依該男子之指│                  │
 │    │                │示操作提款機按鍵，因該男│                  │
 │    │                │子係指示丙○○，以轉帳方│                  │
 │    │                │式將其在中國信託銀行原有│                  │
 │    │                │之存款十萬九千九百九十八│                  │
 │    │                │元匯入方朝榮於附表一編號│                  │
 │    │                │六所示之第一商業銀行帳戶│                  │
 │    │                │內，丙○○依其指示操作後│                  │
 │    │                │，始知受騙。            │                  │
 └──┴────────┴────────────┴─────────┘
附錄本案論罪科刑法條全文：
洗錢防制法第九條
犯第二條第一款之罪者，處五年以下有期徒刑，得併科新臺幣三百萬元以下罰金。
犯第二條第二款之罪者，處七年以下有期徒刑，得併科新臺幣五百萬元以下罰金。
以犯前二項之罪為常業者，處三年以上十年以下有期徒刑，得併科新臺幣一百萬元以
上一千萬元以下罰金。
法人之代表人、法人或自然人之代理人、受雇人或其他從業人員，因執行業務犯前三
項之罪者，除處罰行為人外，對該法人或自然人並科以各該項所定之罰金。但法人之
代表人或自然人對於犯罪之發生，已盡力監督或為防止行為者，不在此限。
犯前四項之罪，於犯罪後六個月內自首者，免除其刑；逾六個月者，減輕或免除其刑
；在偵查或審判中自白者，減輕其刑。
刑法第三百三十九條第一項：
意圖為自己或第三人不法之所有，以詐術使人將本人或第三人之物交付者，處五年以
下有期徒刑、拘役或科或併科一千元以下罰金。
刑法第三百四十條：
以犯第三百三十九條之罪為常業者，處一年以上七年以下有期徒刑，得併科五萬元以
下罰金。
